臺灣屏東地方法院民事判決　　　　　　　 99年度訴字第561號
原　　　告　Ａ女代號0000.
　　　　　　Ａ女之母代號00.
上二人共同
訴訟代理人　陳意青律師
被　　　告　許○○　　住屏東縣屏東市○○里○○街95號之2
訴訟代理人　許○○　　住同上
上列當事人間請求侵權行為損害賠償事件，本院於民國99年12月
21日言詞辯論終結，判決如下：
    主  文
被告應給付原告Ａ女新臺幣拾萬元，給付原告Ａ女之母新臺幣
貳拾萬元，及均自民國九十九年三月三十一日起至清償日止，按
週年利率百分之五計算之利息。
原告其餘之訴駁回。
訴訟費用由被告負擔三分之一，餘由原告Ａ女、Ａ女之母各負擔
三分之一。
本判決第一項得假執行。
原告其餘假執行之聲請駁回。
    事  實  及  理  由
一、按「行政機關、司法機關及軍法機關所製作必須公示之文書
    ，不得揭露被害人之姓名、出生年月日、住居所及其他足資
    識別被害人身分之資訊。」此性侵害犯罪防治法第12條第2
    項定有明文；又按「裁判及其他必須公示之文書，不得揭露
    足以識別被害人身分之資訊。如確有記載之必要，得僅記載
    其姓氏、性別或以使用代號之方式行之。法院依前項規定使
    用代號者，並應作成該代號與被害人姓名對照表附卷。」此
    法院辦理性侵害犯罪案件應行注意事項第3 點亦定有明文。
    本件原告起訴主張被告所涉侵權行為之事實，乃係犯性侵害
    犯罪防治法第2 條所定之罪名，依上開說明，法院裁判自不
    得揭露被害人足以識別其身分之資料。本院乃將原告0000-0
    000 （下稱：Ａ女）及其母00000000-B（下稱：Ａ女之母）
    之姓名隱匿，並另以真實姓名對照表密封附卷，合先敘明。
二、原告起訴主張：被告明知Ａ女（真實姓名年籍詳卷，民國89
    年10月生）為未滿12歲之兒童，竟於97年5 月23日或24日之
    某日上午8 時許，在其屏東縣屏東市○○街95號之2 住處客
    廳內，徒手撫摸Ａ女下體，對Ａ女為猥褻行為1 次；又於98
    年3 月24日晚間11時許，在上開住處之Ａ女房間內，趁Ａ女
    熟睡不知反抗之際，徒手撫摸Ａ女下體，對Ａ女猥褻得逞1
    次。被告上開行為，業經本院以98年度訴字第1215號分別判
    處有期徒刑7 月、有期徒刑8 月在案。按「因故意或過失，
    不法侵害他人之權利者，負損害賠償責任。故意以背於善良
    風俗之方法，加損害於他人者亦同。」、「不法侵害他人之
    身體、健康、名譽、自由、信用、隱私、貞操，或不法侵害
    其他人格法益而情節重大者，被害人雖非財產上之損害，亦
    得請求賠償相當之金額。其名譽被侵害者，並得請求回復名
    譽之適當處分。」、「前二項規定，於不法侵害他人基於父
    、母、子、女或配偶關係之身分法益而情節重大者，準用之
    。」此民法第184 條第1 項、第195 第1 項、第195 條第3
    項分別定有明文。又按「父母對於未成年子女有保護及教養
    之權利義務。」此民法第1084條第2 項亦定有明文，此為父
    母對未成年子女因親子關係所生之身分法益，即親權，屬民
    法第184 條第1 項前段規定所保護之權利，應有民法第184
    條第1 項、第195 第1 項、第3 項規定之適用。本件被告既
    因上開強制猥褻及乘機猥褻行為致原告Ａ女受有身體、自由
    之不法侵害、亦致原告Ａ女之母受有親權之不法侵害，自應
    對原告Ａ女、原告Ａ女之母負侵權行為損害賠償責任。又原
    告Ａ女、原告Ａ女之母請求所受之損害如下：
    (一)原告Ａ女部份：原告Ａ女為89年10月30日生，於97年前被
      被告強制猥褻前，係一活潑外向且聽話之女孩，學校功課
      亦不用母親擔心，但自從被被告強制猥褻後，不管是對於
      母親或同學，變得較為怕生，根本不願意敞開心胸與別人
      會談，對於學校功課採取放任態度，成績一落千丈。在學
      校上課時，很擔心同學異樣的眼光，對於同學之間的不經
      意碰觸，感到嫌惡，也常常感到悲憤、沮喪，不知如何是
      好，有時還會傷害自己的身體，認為自己的身體是罪惡的
      ，精神上受到莫大的傷害，且由於被告係與原告Ａ女之母
      同住，剛發生事情時又不敢告訴母親，只得默默承受，被
      告食髓知味，又於98年間乘機猥褻原告Ａ女，又再次造成
      原告Ａ女對人性之不信任，故考量原告Ａ女受到之精神痛
      苦程度，爰請求精神慰撫金新台幣（下同）100 萬元。
    (二)原告Ａ女之母部份：原告Ａ女之母自從知悉原告Ａ女發生
      被同住之被告強制猥褻及乘機猥褻後，心中除了百般不捨
      外，更對於同住之被告竟對自己之女兒有猥褻之行為深惡
      痛覺，且怪罪是否因為自己的關係，造成原告Ａ女發生不
      幸，常常自責。又原告Ａ女發生此事件前，家人間之相處
      和樂融融，家中時常洋溢歡笑，然自從發生原告Ａ女被被
      告強制猥褻及乘機猥褻後，原告Ａ女變得沮喪、悲憤、悶
      不吭聲。原告Ａ女之母看到原告Ａ女的情形，也擔心同學
      及他人對於女兒Ａ女有異樣眼光看待，而原本歡愉之家庭
      氣氛，也因為原告Ａ女被強制猥褻及乘機猥褻，已經沒有
      往日歡笑的場景。是以，被告之侵權行為，業已嚴重侵害
      原告Ａ女基於子女身分所發生親情、倫理或生活互助所繫
      之一切身分利益，原告Ａ女之母精神上亦受有莫大痛苦，
      爰請求精神上慰撫金50萬元。
    並聲明：(一)被告應給付原告Ａ女100 萬元，及自起訴狀繕本
    送達之翌日起至清償日止，按週年利率百分之五計算之利息
    。(二)被告應給付原告Ａ女之母50萬元，及自起訴狀繕本送達
    之翌日起至清償日止，按週年利率百分之五計算之利息。(三)
    訴訟費用由被告負擔。(四)原告等願供擔保，請准予宣告假執
    行。
三、被告則以：本院98年度訴字第1215號刑事判決中雖認定伊有
    於97年5 月23日或24日8 時許有在伊住處客廳內徒手撫摸Ａ
    女之下體乙節，惟Ａ女於警訊及偵訊及審理時之供述並不一
    致，且諸多出入，或稱在褲外撫摸或稱伸入褲內撫摸，更於
    警訊時，供稱伊並未用手撫摸其下體，卻遭Ａ女之母之斥責
    、恫嚇，用各種方法左右Ａ女之供述，足見本件伊確無如判
    決書所載之事實。至於上開判決中雖認定98年3 月24日晚11
    時許，在上開住處之Ａ女房間內，趁Ａ女熟睡不知反抗之際
    徒手撫摸Ａ女下體乙節，亦為伊所否認，且據證人許君儀供
    稱伊晚上都在客廳看電視，而Ａ女之房間晚上都會把門鎖起
    來，伊並沒有房間鑰匙，足見伊不可能進入Ａ女房間；又Ｂ
    童（代號：00000000 -Ａ）所為伊不利之供述，亦諸多矛盾
    ，尤其其供稱伊伸手進入Ａ女所蓋棉被內撫摸Ａ女下體乙節
    ，更屬不實，既然B 童亦係平躺床上，亦蓋住棉被（Ｂ童之
    供述），如何能看到伊之手伸進棉被內去撫摸Ａ女何處？退
    一步言，縱認伊有強制猥褻及乘機猥褻行為，原告請求金額
    亦過高等語置辯，並聲明：(一)請求駁回原告之訴。(二)訴訟費
    用由原告負擔。
四、經查：
  (一)原告Ａ女為89年10月30日出生，有卷存真實姓名對照表可稽
    ，足證Ａ女於97年5 月、98年3 月時為未滿14歲之女子，且
    為未滿12歲之兒童至明。
  (二)被告於警詢時就警員所詢有關Ａ女、Ａ女之弟及其母指述其
    於97年5 月23、24日時，在住處客廳以手摸Ａ女陰部乙事，
    伊答稱有此事，並自白稱只有「摸而已」，沒有插進去等語
    明確（本院98年度訴字第1215號卷【下稱：第1215號卷】第
    113 、114 頁被告警詢錄音譯文），核與原告Ａ女於本院刑
    事庭審理時【下稱：刑事庭】證稱：在國小一年級時，有一
    天白天早上8 點多，我跟被告、弟弟一起在客廳玩及看電視
    時，被告把我的長褲連同內褲往下拉，沒有整個脫掉，我沒
    有反抗，被告用右手一根手指頭，就一直摸下面，是在外面
    摸，沒有深入下體，當時我會痛，我就說不要，我說不要後
    被告就停下來沒有繼續摸，我自己拉回內褲、外褲的等語（
    第1215號卷第97、98頁），情節相符，佐以證人即與被告同
    住之姪女許君儀於刑事庭證述：就其平時觀察，被告精神狀
    況還好，蠻正常的，雖有時講話要講2 、3 次才聽的懂，而
    平常的問話有時會直接回答有，但應不會有對於沒有做過的
    事情亂承認的意思等語（第1215號卷第141 、142 頁），足
    認被告上開自白係出於其自由意志下所述，且與原告Ａ女所
    述情節相合。
  (三)原告Ａ女於本院刑事庭證稱：另有一次是我在睡覺，弟弟沒
    有睡著，後來聽弟弟說，我才知道被告有進房間摸我，但不
    知道被告有無把我褲子脫下來，因我沒感覺。隔天早上起來
    ，去醫院檢查之前，尿尿時有一點點痛，第二次被摸時我在
    睡覺，我不知道與第一次隔了多久等語明確（見第1215號卷
    第98、99頁）；又證人即原告Ａ女之弟於刑事庭證稱：有一
    天晚上睡覺的時候，我看到被告將手伸進去姐姐的褲子裡面
    摸姐姐，當時姐姐睡的很熟，沒有醒來，我還沒有睡著，我
    有對媽媽說被告摸姐姐的ＧＧ（意指下體）等語而指述綦詳
    （第1215號卷第102 、103 頁）；並與原告即Ａ女之母於刑
    事庭證述：當天晚上係其發現Ａ女有異狀而問其子即Ａ女之
    弟，經其子告知才知被告有進渠等房間摸Ａ女，所以才通報
    並帶其女到醫院檢查等之發現過程，核無不合（見第1215號
    卷第106 、107 頁）；而Ａ女於98年3 月25日至醫院驗傷，
    經醫師檢查，其處女膜看不到，無明顯外傷，有該院受理疑
    似性侵害事件驗傷診斷書可佐（見第1215號卷第14頁），經
    本院刑事庭函詢屏基醫院關於如僅撫摸而無插入，被害人下
    體是否有外傷或紅腫現象等項，經該院函覆稱：自願者不容
    易有外傷（見第1215號卷第63頁），此與上開證人所述Ａ女
    係於熟睡中被「摸」下體，自無反抗、掙扎情形而有外傷乙
    節，並無相悖。
  (四)本件原告Ａ女及其弟對於Ａ女被猥褻的正確時間，於刑事庭
    固無法為明確陳述，並就Ａ女第一次被猥褻有無被脫褲子乙
    節所述不合，惟查被告行為時，Ａ女僅就讀小學一年級，而
    Ａ女之弟尚為幼稚園的幼童，其二人對於事理的認知本屬懵
    懂，自難期為精確無誤之陳述，就時間及同一件事件之記憶
    無法詳盡並一致，本合於常情，然渠等對於Ａ女遭猥褻之地
    點、行為均指述歷歷，自不能以Ａ女及其弟所述部分細節有
    所出入，即認定證詞不可採信，是被告上開抗辯，即無可採
    。
  (五)綜上所述，堪認原告Ａ女及其母、弟等於上開刑事庭之證述
    ，應非虛偽，是原告等主張被告於上開時地，對滿14歲之Ａ
    女為猥褻及對Ａ女乘機猥褻等行為，應可認定。
五、本件應審酌者為原告得否請求被告賠償非財產上損害？如可
    ，金額以若干為適當？茲說明如下：
  (一)按「不法侵害他人之身體、健康、名譽、自由、信用、隱私
    、貞操，或不法侵害其他人格法益而情節重大者，被害人雖
    非財產上之損害，亦得請求賠償相當之金額。．．前二項規
    定，於不法侵害他人基於父、母、子、女或配偶關係之身分
    法益而情節重大者，準用之。」此民法第195 條第1 項前段
    、第3 項分別定有明文。本件被告既因上開猥褻行為侵害原
    告Ａ身體、自由等法益，自屬不法之侵害，應負賠償之責，
    是原告Ａ女訴請賠償非財產上損害，自屬有據。又原告係原
    告Ａ女之母兼法定代理人，而其女遭被告施以猥褻行為，顯
    已侵害原告Ａ女之母基於母親之身分關係，依民法第1084條
    規定對原告Ａ女保護及教養之身分法益，而衡酌上揭侵害結
    果，情節應屬重大，是原告Ａ女之母依民法第195 條第3 項
    規定，向被告請求非財產上損害賠償，亦屬有據。
  (二)次按精神慰藉金之賠償，係藉金錢之給付使被害人在精神上
    所受之痛苦為適當之補償，其給付之標準應斟酌被告、被害
    人暨其父、母、子、女及配偶之身分、地位、資力、加害程
    度及其他各種情形核定相當之數額。查原告Ａ女為89年10月
    30日生，現就讀國小，並無財產；原告Ａ女之母，高中畢業
    ，現從事大樓清潔工，月薪約15,000元，未擔任公司負責人
    、監察人，亦未擔任民意代表，並無財產；被告國小畢業，
    目前無工作，未擔任公司負責人、監察人，亦未擔任民意代
    表，名下有土地一筆等情，業據兩造所不爭執，並有稅務電
    子閘門財產所得調件明細表附卷可稽，堪認兩造之資力及經
    濟狀況應屬相當。本院審酌被告對Ａ女為猥褻行為時，明知
    Ａ女未滿14歲，身心發育及思慮均未臻成熟，竟對之為侵害
    之行為，使Ａ女之身體、自由及精神層面均因此受有重大之
    傷害；Ａ女之母身為Ａ女之母親，得悉其所生年幼Ａ女遭此
    傷害，精神上亦受有相當之痛苦；且被告於本院審理期間並
    未就其所為侵害行為對原告造成之損害，向原告致歉，亦未
    給付原告任何金錢賠償，暨上開兩造之學歷、身分、資產、
    所得及態度等情狀，認原告請求被告賠償非財產上損害，Ａ
    女每次各為15萬元及Ａ女之母部分每次各為10萬元為適當。
六、綜上，原告依民法第195 條第1 項、第3 項規定，請求被告
    分別給付原告Ａ女、Ａ女之母30萬元、20萬元，及均自起訴
    狀繕本送達之翌日即99年3 月31日起至清償日止，按周年利
    率5 ％計算之利息，為有理由，應予准許，逾此部分即無理
    由，應予駁回。
七、本件判命被告給付原告之金額，合計未逾50萬元，爰依民事
    訴訟法第389 條第1 項第5 款，職權宣告假執行。至於原告
    敗訴部分，其假執行之聲請，因訴之駁回而失所附麗，應予
    駁回之。
八、本件事證已臻明確，兩造其餘主張、抗辯及所用之攻擊、防
    禦方法與舉證，核與本判決結果不生影響，爰不逐一論駁。
九、據上論結，本件原告之訴一部有理由，一部無理由，依民事
    訴訟法第79條、第85條第1 項、第389 條第1 項第5 款，判
    決如主文。
中    華    民    國   100    年    1     月    5     日
                  民事第一庭    法  官  曾吉雄
以上正本係照原本作成。
如對本判決上訴，須於判決送達後20日內向本院提出上訴狀。如
委任律師提起上訴者，應一併繳納上訴審裁判費。
中    華    民    國   100    年    1     月    5     日
                                書記官  許倬維